【裁判字號】    92,交易,285
【裁判日期】    920903
【裁判案由】    過失傷害
【裁判全文】
臺灣桃園地方法院刑事判決                        九十二年度交易字第二八五號
    公  訴  人  臺灣桃園地方法院檢察署檢察官
    被      告  乙○○
    選任辯護人  吳金棟律師
右列被告因過失傷害案件，經檢察官提起公訴（九十二年度偵字第七五一四號），本
院判決如左：
    主  文
乙○○因過失傷害人，處有期徒刑月，如易科罰金，以佰元折算壹日。
    事  實
一、乙○○明知飲用酒類後其吐氣所含酒精成份超過○．二五ＭＧ＼Ｌ以上者，即為
    酒力所困，辨識力、注意力、反應力均不如常，不得駕車。竟於民國九十二年一
    月五日晚上某時許，在桃園縣某處飲用紅酒酒類後，酒精濃度測試值已達一點零
    七ＭＧ＼Ｌ，已陷於不能安全駕駛動力交通工具之狀態（尚未至精神耗弱及心神
    喪失之程度，酒後駕車部分業經本院另以九十二年度交訴字第三三號判處有期徒
    刑三月在案），仍駕駛車牌號碼三Ｍ—四六○二號自用小客車外出，由大園往桃
    園方向行駛，於同日下午十一時四十五分許，行經桃園縣蘆竹鄉○○路四一八號
    前，本應注意汽車行駛時，應注意車前狀況，隨時採取必要之安全措施，而依當
    時為夜間有照明、天候陰、路面乾燥、無缺陷、無障礙物、視距良好等情況，並
    無不能注意之情事，竟疏於注意，仍在其飲酒致吐氣所含酒精成分達一點零七Ｍ
    Ｇ＼Ｌ之情形下，貿然駕車上路，適有甲○騎乘車牌號碼ＭＤＰ－八九八號重型
    機車，沿同路段對向車道由桃園往大園方向行駛，亦疏未注意車前狀況，並隨時
    採取必要之煞避安全措施，而行駛在靠近該路段雙向車道分向線處，遭乙○○所
    駕駛之車輛撞及，甲○避煞不及，因而人車倒地，致受有頭部外傷、右膝撕裂傷
    及雙下肢挫傷等傷害，乙○○肇事後旋即逃逸（肇事逃逸部分業經本院另以九十
    二年度交訴字第三三號判處有期徒刑八月在案），嗣於翌（六）日凌晨零時十五
    分許，復在桃園縣桃園市○○○路與永安路口處，追撞呂振榮所駕駛之車牌號碼
    五Ｐ—八六二號營業小客車（呂振榮未受傷），嗣經警據報前往現埸處理後始循
    線查獲乙○○。
二、案經甲○訴請臺灣桃園地方法院檢察署檢察官偵查起訴。
    理  由
一、訊據被告乙○○固不否認其就右揭車禍之發生具有過失，惟同時辯稱：撞擊點是
    在其所行駛之車道內云云。經查：
（一）右揭時地犯罪事實，業據被告自白在卷，並經告訴人甲○於本院審理中指訴當
      時伊是由上興路左轉至大竹路上，往大園方向行駛，不知如何被撞上，被告行
      駛之方向與伊相反，其被撞到後，頭部受傷，安全帽之繫帶也斷掉等語在卷，
      且經證人即查獲警員曾建中於本院調查中到庭證稱：「當時我看到告訴人躺在
      現場及機車也倒在現場，我就趕快打一一九通知他們過來現場急救，我並在現
      場發現被告的車牌遺留在現場，我馬上將車牌號碼通報勤務中心，我是留在現
      場處理，我們得知被告行駛的方向是往桃園市○○路，所以便打電話向埔子派
      出所請求協助，後來被告是在大興西路與永安路口與計程車發生追撞，埔子派
      出所發現這台車，打電話到我們派出所，並通知我們線上巡邏的同事過去處理
      。」、「被告醉醺醺的，但行走沒有搖搖晃晃的情形，有多話的情形。當時我
      在訊問他的時候，問他為何要逃走的時候，他跟我說他不知道，我問東他就回
      答西，都答非所問。」等語明確，互核相符。
（二）另參諸卷附現場照片所示，機車散落物係在該路段雙向車道分向線附近，告訴
      人也是摔倒在該分向線附近（如本院卷附照片十二、十五、十九所示），告訴
      人所騎之機車則朝告訴人原行進方向之反方向滑行後始停止（如本院卷附照片
      十四至十八所示），且機車刮地痕大致與該分向線平行（如本院卷附照片十四
      、十八所示），惟警員所繪現場圖並未將此一現象標示清楚，復將被告、告訴
      人所各自行駛之方向為相反標示，且自現場照片中亦無法顯示機車刮地痕之起
      點究為何處，另現場圖雖標示出「肇事車牌遺留處」係在被告所行駛之車道上
      ，惟現場照片並未拍攝出車牌掉落地點之全景，至本院無法從現場照片中得知
      該處究竟為何車道，是以，綜觀機車散落物地點、告訴人倒臥地點及機車滑行
      方向等情，本院認被告與告訴人發生車禍之撞擊點應在照片所示機車散落物及
      告訴人倒臥地點附近，相當於該路段雙向車道分向線處，尚難遽依前開現場圖
      之內容，而認定告訴人斯時有逆向行駛之行為。至前開現場圖既有前開瑕疵，
      本院就該圖所示內容自不予採信，併此敘明。
（三）此外，復有道路交通事故調查報告表（除現場圖外）、酒精濃度檢驗單（酒精
      濃度測試值達每公升一點零七毫克）、告訴人之診斷證明書、現場照片十九幀
      附卷可稽。
（四）按汽車行駛時，駕駛人應注意車前狀況並隨時採取必要之安全措施，道路交通
      安全規則第九十四條第三項定有明文。被告駕車應遵守前開規定，且依當時之
      天候陰、光線夜間有照明、視距良好、路面狀態乾燥、無缺陷、無障礙物等情
      狀以觀，則被告於駕車行經肇事地點路段時，本應注意車前狀況及其所駕車輛
      前後及兩側有無人、車經過等情事，俾便採取必要之安全措施，避免意外之發
      生，又查無不能注意之情形，竟疏未注意，於駕車行經該路段，因不勝酒力而
      無法專心注意道路上之人、車狀況，致撞及告訴人，因而肇生本件車禍，足徵
      被告駕駛汽車確已違反上開交通安全規則之規定，明顯有所過失。又告訴人因
      本件車禍受有頭部外傷、右膝撕裂傷及雙下肢挫傷等傷害，亦有前開診斷證明
      書在卷可稽，是被告之過失行為與告訴人受傷間具有相當因果關係，被告前開
      自白部分，核與事實相符，洵堪採信。另告訴人騎乘機車過於接近該路段分向
      線，疏未注意車前狀況，致與被告所駕駛之車輛發生碰撞，則告訴人亦有違反
      前揭道路交通安全規則之處，此觀諸現場照片所示機車散落物地點及告訴人倒
      臥地點即明。
（五）綜此，告訴人就本件車禍發生固與有過失，亦不因此解免被告刑責，是被告自
      應負過失責任，業如前述。故本案事證明確，被告犯行洵堪認定，應予依法論
      科。
二、核被告所為，係犯刑法第二百八十四條第一項前段之過失傷害罪。又被告酒醉駕
    車，因而致人受傷，依法應負刑事責任，應依道路交通管理處罰條例第八十六條
    第一項規定加重其刑。爰審酌被告飲用酒類後，已無法安全駕駛動力交通工具之
    程度，仍執意駕車，致肇禍端，足徵被告之過失程度較重、被告犯罪之動機、目
    的、告訴人所受傷勢及被告犯罪後迄今均未與告訴人達成和解，賠償損害之態度
    及告訴人亦同有過失，但過失較輕等一切情狀，量處被告如主文所示之刑，並諭
    知易科罰金之折算標準，以示懲儆。
三、按刑法第二百八十四條第一項前段之過失傷害罪，係針對行為人應注意、能注意
    、而不注意之過失行為予以非難，而同法第一百八十五條之三規定之服用酒類，
    不能安全駕駛動力交通工具而駕駛罪，在犯罪評價上，所侵害之法益為社會之公
    共安全，另同法第一百八十五條之四之肇事致人死傷逃逸罪，則以處罰肇事後逃
    逸之駕駛人為目的，俾促使駕駛人於肇事後能對被害人即時救護，以減少死傷，
    是醉態駕駛罪之成立祇以行為人有酒後不能安全駕駛動力交通工具之行為仍執意
    駕駛動力交通工具時為已足，另肇事逃逸罪之成立祇以行為人有駕駛動力交通工
    具肇事，致人死傷而逃逸之事實為已足，至行為人之肇事有否過失，均非所問，
    由此可知，前揭三罪之立法目的及犯罪構成要件均截然不同，且行為人酒醉駕車
    行駛途中，另因過失肇事而犯刑法第二百八十四條第一項前段之過失傷害罪後，
    復肇事逃逸，則該行為人所犯前後三罪，犯罪構成要件不同，係各別實現三個獨
    立犯罪行為，且在犯罪評價上，酒後駕車所侵害之法益為社會之公共安全，過失
    傷害所侵害之法益為個人生命、身體之安全，肇事逃逸罪則在促使駕駛人於肇事
    後能對被害人即時救護，以減少死傷，則前揭三罪間顯不具保護法益同一性，三
    者僅於撞人時之時點與場所，係個別獨立之犯罪行為合致而已，應予併合處罰，
    始屬合法。查被告係酒後不能安全駕駛動力交通工具仍執意駕車，其酒後駕車之
    犯罪行為於其駕車上路之際即已完成，其嗣因過失與告訴人所騎乘之機車發生碰
    撞後，未下車救護告訴人即駕車逃逸，則被告所犯前開三罪間，僅於被告撞到告
    訴人時，個別獨立之犯罪行為合致而已，應予分論併罰，被告所涉醉態駕駛罪、
    肇事逃逸罪既經本院另以九十二年度交訴字第三三號判決在案，本院自僅就起訴
    之過失傷害罪部分進行審理。至辯護人替被告辯護稱：被告所為過失傷害罪與醉
    態駕駛罪、肇事逃逸罪間為有目的、結果之牽連關係，應依刑法第五十五條規定
    論以牽連犯云云，容屬誤會，本院不予採納，爰附此敘明。
據上論斷，應依刑事訴訟法第二百九十九條第一項前段，刑法第二百八十四條第一項
前段、第四十一條第一項前段，道路交通管理處罰條例第八十六條第一項，罰金罰鍰
提高標準條例第一條前段、第二條，判決如主文。
本案經檢察官羅秀蓮到庭執行職務。
中      華      民      國    九十二    年      九      月      三      日
                                   臺灣桃園地方法院交通法庭
                                   審判長法  官  吳  爭  奇
                                         法  官  曾  雨  明
                     法  官  胡  芷  瑜
右正本證明與原本無異。
如不服本判決應於判決送達後十日內向本院提出上訴狀。
                                         書記官  劉  晨  輝
中      華      民      國    九十二    年      九      月      十      日
附論罪科刑依據之法條：
刑法第二百八十四條
因過失傷害人者，處六月以下有期徒刑、拘役或五百元以下罰金。致重傷者，處一年
以下有期徒刑、拘役或五百元下罰金。
從事業務之人，因業務之過失傷害人者，處一年以下有期徒刑、拘役或一千元以下罰
金。致重傷者，處三年以下有期徒刑、拘役或二千元以下罰金。
道路交通管理處罰條例第八十六條第一項
汽車駕駛人，無駕駛執照駕車、酒醉駕車、吸食毒品或迷幻藥駕車、行駛
人行道或行經行人穿越道不依規定讓行人優先通行，因而致人受傷或死亡
，依法應負刑事責任者，加重其刑至二分之一。


司法院資訊處製作；財團法人民間司法改革基金會備份。
